臺灣高等法院臺南分院刑事判決
110年度上訴字第943號
上  訴  人  台灣台南地方檢察署檢察官
被      告  阮氏春水




義務辯護人  許有茗律師
上列上訴人因被告傷害等案件，不服台灣台南地方法院109年度
訴字第946號中華民國110年5月6日第一審判決（起訴案號：臺灣
臺南地方檢察署109年度調偵字第1372號），提起上訴，本院判
決如下：
    主  文
上訴駁回。
    理  由
一、本院審理結果，認原審以被告阮氏春水之犯罪不能證明，諭
    知無罪之判決，認事用法均無不合，應予維持，並引用原判
    決所記載之證據及理由（如附件）。
二、檢察官上訴意旨略以：㈠告訴人進入「○○○企業社」後，
    被告隨即將鐵捲門關閉。且被告於原審供稱：「（你當天是
    否有把鐵捲門放下？）有，因為我不要讓告訴人跑掉」等語
    ，是被告關閉鐵捲門之目的，係為了不讓告訴人離去，其行
    為自該當刑法第302條第1項之構成要件。縱令被告關閉鐵捲
    門時，「○○○企業社」尚有一處後門未關閉，然被告之行為
    亦該當同條第3項、第1項之未遂犯。㈡被告持裝水之水桶朝
    告訴人潑水，並持該水桶攻擊告訴人，致告訴人受傷等情，
    迭據告訴人於偵查及原審證述明確；且觀告訴人所提出之手
    機錄影畫面，被告持裝水之水桶朝告訴人潑水後，錄影畫面
    隨即出現劇烈震動，衡情被告當時應有與告訴人發生激烈拉
    扯，以致告訴人手機產生晃動，被告既曾與告訴人有肢體接
    觸及拉扯，則告訴人指訴其因此而受有傷害，當信為真等語
    。
三、有關告訴人指訴被告妨害自由部分： 
  ㈠按刑法第302條剝奪他人行動自由罪，須以行為人私行將被害
    人拘禁於一定處所，或以武力或其他非法方法限制被害人 
    身體行動自由，始足當之。
　㈡本件告訴人未經許可逕自進入被告經營之工廠內，並隨意走
    動持手機錄影拍攝被告本人及廠內物品陳設等情，有告訴人
    提出之手機錄影檔案可參，並經原審法院當庭勘驗，製成勘
    驗筆錄及擷取圖片附卷可稽（一審卷第142-148、155-161頁
    ）。依該手機錄影內容，可見被告於案發當時正操作機器工
    作中，神情平和，告訴人則行動自如，並無遭到拘禁或以其
    他非法方法限制行動自由之情事，工廠後門亦係開啟狀態，
    可直通戶外，有現場照片可佐（一審卷第121頁）。另依告
    訴人於偵查中自承並無要求離開現場之表示（偵一卷第47頁
    ），反持續滯留工廠內持手機拍攝，足見告訴人係出於自己
    之自由意志留在現場，並非被動受限。被告因見告訴人無正
    當理由滯留在工廠內持續錄影，無奈之下報警處理，亦有報
    案紀錄單及員警職務報告可憑（偵一卷第41頁、一審卷第11
    3頁），顯係期待警察到場以合法手段阻止告訴人，自無於
    員警即將到達之前，再對告訴人為不法侵害行為之動機與必
    要，其將工廠前方鐵捲門放下，實難認定有何非法拘束告訴
    人身體行動自由之犯意，且事實上亦無拘束告訴人人身自由
    之可能，核與刑法第302條剝奪他人行動自由罪之構成要件
    不符，亦無檢察官上訴意旨所謂妨害自由未遂之問題。
  ㈢告訴人未經被告許可，逕自進入被告之工廠內隨意走動，並
    持手機拍攝廠內物品陳設及被告之活動情形，本無正當權源
    ，被告持水桶朝地面或告訴人潑水，縱有可議，亦無所謂妨
    害告訴人行使權利或使其行使無義務之事可言，檢察官就原
    審此部分判決有何不當或違法，未置一詞，其上訴自非有理
    由。
四、有關告訴人指訴被告傷害部分：
  ㈠告訴人之告訴，係以使被告受刑事訴追為目的，是其陳述是
    否與事實相符，自應調查其他證據，以資審認。
  ㈡依原審判決附表二之勘驗手機錄影筆錄及擷取照片（原判決
    附表一編號3畫面說明④、聲音內容②③④、一審卷第157頁圖九
    至圖十二），雖可見被告第二次朝告訴人潑水後，告訴人手
    機畫面有較為激烈之晃動及聲響，然並未拍到雙方衝突之情
    形，告訴人遭被告第二次潑水後，亦僅表示：「叫妳老公來
    嘛，拿水桶潑我」等語（原判決附表二編號1聲音內容①、影
    像播放時間5秒至16秒），隨即繼續拍攝工廠內部情形，時
    間長達4分多鐘。設若被告確有持水桶或以手腳攻擊告訴人
    致其受傷，何以告訴人並無隻字片言指責被告有傷害之行為
    ，實屬可疑。另依檢察官起訴書所載告訴人受傷情形為「挫
    傷（左足背，左足第2、3、4、5趾）、右足大趾部分趾甲脫
    落」，並有告訴人於案發當日就診之高雄榮總台南分院診斷
    證明書可參（偵一卷第15頁；告訴人於108年6月17日就診之
    診斷證明書《偵一卷第17頁》另記載「前胸及腹部挫傷，雙前
    臂挫傷」，惟檢察官起訴書並未記載此部分傷勢），依常理
    其所受傷勢應屬明顯並會感覺疼痛，然告訴人於上開手機畫
    面激烈晃動之後，仍持續拍攝工廠內部達4分多鐘，並未表
    示受傷疼痛或以手機拍下足部受傷情形存證，顯有悖於常情
    。
  ㈢告訴代理人於本院審理中雖另主張：依告訴人手機錄影檔案
    擷取照片（原判決附表一編號3之⑤勘驗筆錄、一審卷第188 
    頁圖十三、本院卷第171頁圖片），可見告訴人頭部有往後
    仰，頸部附近則有被告手掌之影像，足以證明被告當時確有
    攻擊告訴人之行為云云。經查，上開擷取圖片中，告訴人頸
    部附近雖有類似手掌之淺色影像，然因被告當時有持水桶潑
    水，故告訴人手機錄影之內容有明顯晃動，是否雙方拉扯致
    影像模糊不清，雖不無可能，惟該淺色部分並無法確認即係
    被告之手掌，且與告訴人診斷證明書所載受傷之部位（同上
    ）亦不相符，自難僅憑該模糊不清之影像，即認定被告確 
    有動手傷害告訴人之犯意或行為。
  ㈣承辦員警李俊儀在本院審理中證稱：「（當時誰先跟你說話
    ？）告訴人。（她跟你說什麼？）說有人不讓她出來，有人
    限制她的自由、毆打他。（有講毆打她嗎？）類似傷害她的
    行為。（你進去那時候，她們有在吵架或是什麼嗎？）沒有
    。（告訴人有沒有說如何限制她的自由、毆打她？）限制應
    該屬於把鐵捲門關下來，不讓她離開。（那毆打呢？）忘記
    了」、「（告訴人有沒有說她還要再進去？）有。（什麼事
    情還要再進去？）好像有東西遺落在現場。（你記得是什麼
    東西嗎？）不記得。（後來有找到東西嗎？）沒有。（她是
    有說她的鑰匙還是什麼東西掉在裡面嗎？）就是有東西。（
    有沒有說那些東西為什麼掉在裡面？）忘記了。（還是她有
    沒有跟你說她的鑰匙是掛在脖子上，在打架的時候弄掉的？
    ）沒有。（她說她被打、被妨害自由，你如何回應？）我有
    請她去驗傷，如果要報案打電話給我，我有留電話給她，但
    之後就沒有下文了。（她有給你看她受傷的地方嗎？）不記
    得。（她有跟你講她怎麼被打的嗎？）不記得。（你再想想
    看，那天是你進去，不讓她再進去起衝突，所以是你進去，
    還是你陪著告訴人一起進去拿東西？）我有進去。（那她到
    底有沒有進去，你記得不得？）我不記得」各等語（本院卷
    第154-158頁）。
    依證人李俊儀之供述，雖可證明告訴人有如上之指訴，惟被
    告放下鐵捲門部分並不構成私行拘禁罪，已如上述；至於告
    訴人表示遭被告毆打部分，則非屬證人親自見聞之事實，而
    係出於告訴人之轉述，仍屬告訴人單方指控之性質，自不得
    作為認定被告犯罪之證據。另有關告訴人指稱當時有鑰匙串
    遺留在被告工廠內，請警員找回部分，證人之供述則先後反
    覆，僅表示有再進入被告工廠內等語，至於尋找何種物品及
    有否尋獲，則均無法證實。縱認告訴人確有掉落鑰匙串在被
    告工廠內，亦無法證明被告即有毆打告訴人之犯行，其此部
    分指訴與被告是否有傷害行為，實欠缺關聯性，核無足採。
五、綜上，本件公訴人所舉證據，並未達於一般人均不致有所懷
    疑而得確信其為真實之程度，法院無從形成有罪之心證。此
    外，復查無其他具體事證足認被告有何公訴人所指之犯行，
    應認被告本件犯罪均屬不能證明。原審為被告無罪之諭知，
    認事用法，並無不合。檢察官仍執前揭情詞提起上訴，指摘
    原判決不當，核屬推論臆測，並無理由，應予駁回。
據上論斷，應依刑事訴訟法第368條、第373條判決如主文。
本案經檢察官許華偉提起公訴，檢察官蘇榮照提起上訴，檢察官
柯怡伶到庭執行職務。
中　　華　　民　　國　 110　　年　  12    月　　8     日
                  刑事第一庭  審判長法  官  楊清安
                                    法  官  陳顯榮
                                    法  官  蕭于哲
以上正本證明與原本無異。
強制罪部分不得上訴，其餘部分檢察官如不服本判決，應於收受
送達後20日內向本院提出上訴書，其未敘述上訴理由者，並得於
提起上訴後20日內向本院補提理由書（均須按他造當事人之人數
附繕本），切勿逕送上級法院。（但應受刑事妥速審判法第9條
第1項規定之限制）
被告不得上訴。
                                    書記官  許美惠
中　　華　　民　　國　 110　　年　  12    月　　8     日